ACORDAO-COMPLETO-2392779

ACÓRDÃO 3340/2020 ATA 8/2020 - SEGUNDA CÂMARA

VISTOS, relatados e discutidos este processo consolidado com 10 atos de pensões militares concedidas pelo Ministério da Defesa - Comando da Marinha, cadastrados e disponibilizados ao TCU por meio do Sistema e-Pessoal, na forma dos arts. 2º e 4º da Instrução Normativa TCU 78/2018;
ACORDAM os Ministros do Tribunal de Contas da União, reunidos em Sessão da 2ª Câmara, diante das razões expostas pelo Relator, com fundamento no art. 71, inciso III, da Constituição Federal e nos arts. 1º, inciso V, 39, inciso II, e 45 da Lei 8.443/1992, em:
9.1. considerar legais os atos de pensão militar instituído pelos Srs Wilson Alves de Amorim, beneficiários: Aline Domingues de Amorim Luz e Layana Domingues de Amorim (Ato: 27584/2017 - Peça 2) ; Walderison Miguel dos Anjos, beneficiários: Valdivone Miguel dos Anjos, Maria de Lourdes Matos de Queiroz dos Anjos, Rita de Cassia Miguel dos Anjo, Barbara Maria Miguel dos Anjos e Selma Auxiliadora Miguel dos Anjos (Ato 33738/2017, Peça 3) ; Newton Paoni Salvini, beneficiário: Marcial Guaraciaba Salvini (Ato: 17880/2019- Peça 5) ; Roberval Pereira de Moraes, beneficiária: Maria José de Moraes (Ato: 25809/2019 - Peça 7) ; Antonio Jairo de Oliveira, beneficiários: Nadia Bezerra de Oliveira, Amalia Cristina Cruz de Oliveira e Jayara Raquel Cruz Oliveira (Ato 30071/2019 - Peça 8) ; Pedro Demirsky, beneficiária: Beatriz Gomes Demirsky (Ato: 41531/2019 - Peça 9) e João Fabijam, beneficiário: Marize Martines Fabijam Silva (Ato: 55238/2019 - Peça 10) , e determinar os respectivos registros;
9.2. considerar ilegais os atos de pensão militar instituídos pelos Srs. Antonio Teixeira de Matos, beneficiária: Maria José Teles Teixeira de Matos (Ato: 43035/2016 - Peça 1) ; Valoci Moraes, beneficiária: Célia Claudino Moraes (Ato: 16901/2019 - Peça 4) e Zabulon Siqueira, beneficiária: Edirani Bastos Siqueira (Ato 25225/2019 - Peça 6) e negar os respectivos registros;
9.3. dispensar o ressarcimento das quantias indevidamente recebidas, em boa-fé, pelas interessadas, consoante o Enunciado 106 da Súmula de Jurisprudência deste Tribunal;
9.4. determinar ao Comando da Marinha que:
9.4.1. faça cessar, no prazo de 15 (quinze) dias, contado a partir da ciência desta deliberação, os pagamentos decorrentes dos atos impugnados, sob pena de responsabilidade solidária da autoridade administrativa omissa, consoante disposto nos arts. 71, inciso IX, da Constituição Federal e 262 do Regimento Interno desta Corte;
9.4.2. dê ciência do inteiro teor desta deliberação às Sras. Maria José Teles Teixeira de Matos, Célia Claudino Moraes e Edirani Bastos Siqueira, alertando-as de que o efeito suspensivo proveniente da interposição de eventuais recursos, caso não providos, não as exime da devolução dos valores indevidamente percebidos após a notificação;
9.4.3. envie a esta Corte de Contas, no prazo de 30 (trinta) dias, por cópia, comprovante de que as interessadas tiveram ciência desta deliberação;
9.5. esclarecer à unidade de origem, com supedâneo no art. 262, § 2º, do Regimento Interno, que as concessões consideradas ilegais poderão prosperar mediante a emissão e o encaminhamento a este Tribunal de novos atos concessórios, escoimados das irregularidades apontadas nestes autos;
9.6. determinar à Sefip que monitore o cumprimento das medidas indicadas no item 9.4.

processo consolidado com 10 atos de pensões militares concedidas pelo Ministério da Defesa - Comando da Marinha, que receberam pareceres pela legalidade do controle interno, cadastrados e disponibilizados ao TCU por meio do Sistema e-Pessoal, na forma dos arts. 2º e 4º da Instrução Normativa TCU 78/2018

Segunda Câmara

Ministério da Defesa - Comando da Marinha.

3. Interessados/Responsáveis:
3.1. Interessados: Aline Domingues de Amorim Luz (CPF XXX.885.127-XX), Amália Cristina Cruz de Oliveira (CPF XXX.136.347-XX), Barbara Maria Miguel dos Anjos (CPF XXX.649.375-XX), Beatriz Gomes Demirsky (CPF XXX.658.757-XX), Celia Claudino Moraes (XXX.122.639-XX), Edirani Bastos Siqueira (CPF XXX.684.727-XX), Jayara Raquel Cruz Oliveira (CPF XXX.546.405-XX), Layana Domingues de Amorim (CPF XXX.139.737-XX), Marcia Guaraciaba Salvini (CPF XXX.698.717-XX), Maria Jose Telis Teixeira de Matos (CPF XXX.529.427-XX), Maria Jose de Moraes (CPF XXX.155.664-XX), Maria de Lourdes Matos de Queiroz dos Anjos (XXX.738.755-XX), Marize Martines Fabijam Silva (CPF XXX.105.358-XX), Nádia Bezerra de Oliveira (CPF XXX.761.177-XX), Rita de Cassia Miguel dos Anjos (CPF XXX.504.765-XX), Selma Auxiliadora Miguel dos Anjos (CPF XXX.048.985-XX) e Valdivone Miguel dos Anjos (CPF XXX.890.395-XX).
Representação legal: não há.

13.1. Ministros presentes: Ana Arraes (Presidente), Augusto Nardes, Aroldo Cedraz (Relator) e Raimundo Carreiro.
13.2. Ministros-Substitutos presentes: Marcos Bemquerer Costa e André Luís de Carvalho.

ACORDAO-COMPLETO-2455336

Acórdão de Relação 3779/2021 - Segunda Câmara

Acórdão de Relação

AROLDO CEDRAZ

Transcrevo, a seguir, a instrução (Peça 12) produzida por auditor lotado na Secretaria de Fiscalização de Pessoal (Sefip) , que contou com a anuência do seu superior (Peça 13) :
"[...] INTRODUÇÃO
Trata-se de atos de pensão militar, submetidos, para fins de registro, à apreciação do Tribunal de Contas da União (TCU) , de acordo com o art. 71, inciso III, da Constituição Federal.  Os atos foram cadastrados e disponibilizados ao TCU por intermédio do Sistema e-Pessoal, na forma do art. 2º e 4º da Instrução Normativa TCU 78/2018.
Os atos desse processo pertencem às seguintes unidades:
Unidade emissora: MINISTÉRIO DA DEFESA-COMANDO DA MARINHA (VINCULADOR) .
Unidade cadastradora:  SERVIÇO DE INATIVOS E PENSIONISTAS DA MARINHA.
Subunidade cadastradora: SVPM - Pensão Militar.
EXAME TÉCNICO
Procedimentos aplicados
Os procedimentos para exame, apreciação e registro de atos de pessoal encontram-se estabelecidos na Instrução Normativa TCU 78/2018 e na Resolução TCU 206/2007. Essas normas dispõem que os atos de pessoal disponibilizados por meio do e-Pessoal devem ser submetidos previamente a críticas automatizadas, com base em parâmetros predefinidos.
As críticas das informações cadastradas na etapa de coleta do ato foram elaboradas e validadas levando-se em conta as peculiaridades de cada ato. Os itens verificados nessa etapa são inerentes a dados cadastrais, fundamentos legais, mapa de tempo, ficha financeira, assim como eventuais ocorrências de acumulação. Trata-se de verificações abrangentes, minuciosas e precisas e sem a necessidade de ação humana e, portanto, menos suscetível a falhas. As críticas aplicadas estão discriminadas no sistema, no Menu e-Pessoal, opção "Crítica", que podem ser acessadas mediante concessão de perfil específico a servidores do TCU responsáveis pela análise.
Além das críticas automatizadas, há verificação humana adicional no caso de haver alertas do sistema ou informações não formatadas, como esclarecimentos do gestor ou do controle interno.  
As críticas também consideram os registros do Sistema Integrado de Administração de Recursos Humanos (Siape) . O Siape disponibiliza informações atualizadas sobre as parcelas que integram os proventos, diferentemente, portanto, do e-Pessoal, que informa as parcelas no momento do registro do ato. 
Essa confrontação com o Siape fornece uma visão atual e verdadeira da situação, o que permite descaracterizar irregularidades e inconsistências que, embora constantes do e-Pessoal, já foram corrigidas.
As verificações detectadas nos atos encontram-se discriminadas na aba de pendências de cada ato no sistema e-Pessoal, bem como nos espelhos dos atos contemplados por esta instrução.
Exame das Constatações
Ato: 43035/2016 - Interessado: ANTONIO TEIXEIRA DE MATOS - CPF: XXX.278.337-XX
Beneficiário: MARIA JOSE TELIS TEIXEIRA DE MATOS - CPF: XXX.529.427-XX - Cônjuge
Parecer do Controle Interno: considerar o ato Legal.
Por intermédio de análises realizadas por esta Unidade Técnica no presente ato, não se constatou irregularidade que obste a chancela pela legalidade.
Encaminhamento do ato: 
Considerar LEGAL e conceder registro do ato de ANTONIO TEIXEIRA DE MATOS. 
Ato: 27584/2017 - Interessado: WILSON ALVES DE AMORIM - CPF: XXX.767.287-XX
Beneficiários: ALINE DOMINGUES DE AMORIM LUZ - CPF: XXX.885.127-XX - Filho (a) e LAYANA DOMINGUES DE AMORIM - CPF: XXX.139.737-XX - Filho (a) 
Parecer do Controle Interno: considerar o ato Legal.
Por intermédio de análises realizadas por esta Unidade Técnica no presente ato, não se constatou irregularidade que obste a chancela pela legalidade.
Encaminhamento do ato: 
Considerar LEGAL e conceder registro do ato de WILSON ALVES DE AMORIM. 
Ato: 33738/2017 - Interessado: WALDERISON MIGUEL DOS ANJOS - CPF: XXX.397.245-XX
Beneficiários: VALDIVONE MIGUEL DOS ANJOS - CPF: XXX.890.395-XX - Filho (a) ; MARIA DE LOURDES MATOS DE QUEIROZ DOS ANJOS - CPF: XXX.738.755-XX - Cônjuge; RITA DE CASSIA MIGUEL DOS ANJOS - CPF: XXX.504.765-XX - Filho (a) ; BARBARA MARIA MIGUEL DOS ANJOS - CPF: XXX.649.375-XX - Filho (a) e SELMA AUXILIADORA MIGUEL DOS ANJOS - CPF: XXX.048.985-XX - Filho (a) 
Parecer do Controle Interno: considerar o ato Legal.
Por intermédio de análises realizadas por esta Unidade Técnica no presente ato, não se constatou irregularidade que obste a chancela pela legalidade.
Encaminhamento do ato: 
Considerar LEGAL e conceder registro do ato de WALDERISON MIGUEL DOS ANJOS. 
Ato: 16901/2019 - Interessado: VALOCI MORAES - CPF: XXX.003.827-XX
Beneficiário: CELIA CLAUDINO MORAES - CPF: XXX.122.639-XX - Cônjuge
Parecer do Controle Interno: considerar o ato Legal.
Por intermédio de análises realizadas por esta Unidade Técnica no presente ato, não se constatou irregularidade que obste a chancela pela legalidade.
Encaminhamento do ato: 
Considerar LEGAL e conceder registro do ato de VALOCI MORAES. 
Ato: 17880/2019 - Interessado: NEWTON PAONI SALVINI - CPF: XXX.734.247-XX
Beneficiário: MARCIA GUARACIABA SALVINI - CPF: XXX.698.717-XX - Filho (a) 
Parecer do Controle Interno: considerar o ato Legal.
Por intermédio de análises realizadas por esta Unidade Técnica no presente ato, não se constatou irregularidade que obste a chancela pela legalidade.
Encaminhamento do ato: 
Considerar LEGAL e conceder registro do ato de NEWTON PAONI SALVINI. 
Parecer do Controle Interno: considerar o ato Legal.
Por intermédio de análises realizadas por esta Unidade Técnica no presente ato, não se constatou irregularidade que obste a chancela pela legalidade.
Encaminhamento do ato: 
Considerar LEGAL e conceder registro do ato de ZABULON SIQUEIRA. 
Ato: 25809/2019 - Interessado: ROBERVAL PEREIRA DE MORAES - CPF: XXX.362.604-XX
Beneficiário: MARIA JOSE DE MORAES - CPF: XXX.155.664-XX - Cônjuge
Parecer do Controle Interno: considerar o ato Legal.
Por intermédio de análises realizadas por esta Unidade Técnica no presente ato, não se constatou irregularidade que obste a chancela pela legalidade.
Encaminhamento do ato: 
Considerar LEGAL e conceder registro do ato de ROBERVAL PEREIRA DE MORAES. 
Ato: 30071/2019 - Interessado: ANTONIO JAIRO DE OLIVEIRA - CPF: XXX.050.907-XX
Beneficiários: NADIA BEZERRA DE OLIVEIRA - CPF: XXX.761.177-XX - Cônjuge; AMALIA CRISTINA CRUZ DE OLIVEIRA - CPF: XXX.136.347-XX - Filho (a) e JAYARA RAQUEL CRUZ OLIVEIRA - CPF: XXX.546.405-XX - Filho (a) 
Parecer do Controle Interno: considerar o ato Legal.
Por intermédio de análises realizadas por esta Unidade Técnica no presente ato, não se constatou irregularidade que obste a chancela pela legalidade.
Encaminhamento do ato: 
Considerar LEGAL e conceder registro do ato de ANTONIO JAIRO DE OLIVEIRA. 
Ato: 41531/2019 - Interessado: PEDRO DEMIRSKY - CPF: XXX.277.407-XX
Beneficiário: BEATRIZ GOMES DEMIRSKY - CPF: XXX.658.757-XX - Filho (a) 
Parecer do Controle Interno: considerar o ato Legal.
Por intermédio de análises realizadas por esta Unidade Técnica no presente ato, não se constatou irregularidade que obste a chancela pela legalidade.
Encaminhamento do ato: 
Considerar LEGAL e conceder registro do ato de PEDRO DEMIRSKY. 
Ato: 55238/2019 - Interessado: JOAO FABIJAM - CPF: XXX.425.438-XX
Beneficiário: MARIZE MARTINES FABIJAM SILVA - CPF: XXX.105.358-XX - Filho (a) 
Parecer do Controle Interno: considerar o ato Legal.
Por intermédio de análises realizadas por esta Unidade Técnica no presente ato, não se constatou irregularidade que obste a chancela pela legalidade.
Encaminhamento do ato: 
Considerar LEGAL e conceder registro do ato de JOAO FABIJAM. 
CONCLUSÃO
A abrangência e a profundidade das verificações levadas a efeito fundamentam convicção de que os atos 25809/2019, 17880/2019, 27584/2017, 25225/2019, 30071/2019, 16901/2019, 55238/2019, 43035/2016, 33738/2017 e 41531/2019 podem ser apreciados pela legalidade, em razão de não terem sido encontradas irregularidades nos atos, de acordo com o item Exame das Constatações desta instrução.
PROPOSTA DE ENCAMINHAMENTO
Ante o exposto, com fundamento no art. 71, inciso III, da Constituição Federal, no art. 1º, inciso V, e art. 39, incisos I e II, da Lei 8.443/1992, no art. 260 do Regimento Interno do Tribunal de Contas da União, propõe-se: 
Considerar  LEGAIS e conceder o registro dos atos de ROBERVAL PEREIRA DE MORAES, NEWTON PAONI SALVINI, WILSON ALVES DE AMORIM, ZABULON SIQUEIRA, ANTONIO JAIRO DE OLIVEIRA, VALOCI MORAES, JOAO FABIJAM, ANTONIO TEIXEIRA DE MATOS, WALDERISON MIGUEL DOS ANJOS e PEDRO DEMIRSKY.
2.	O Ministério Público junto a este Tribunal, manifesta-se pela ilegalidade do ato de pensão militar instituída por Zabulon Siqueira (Peça 6) , uma vez que os proventos da reforma tiveram por referência dois postos acima daquele que o militar ostentava na atividade, irregularidade que macula os proventos da respectiva pensão, concedida com proventos calculados com base no posto na data do óbito, tendo por fundamento os artigos 6º e 15 da Lei 3.765/1960 (atualizada pela Medida Provisória 2.215-10/2001) e aquiesce à proposta oferecida nos autos pela Sefip, quanto aos demais atos em exame, em razão dos seguintes fundamentos:
	"[...] Trata-se de processo consolidado com 10 atos de pensões militares concedidas pelo Ministério da Defesa - Comando da Marinha.
2.	Em pareceres uniformes, a Secretaria de Fiscalização de Pessoal (Sefip) propôs a legalidade e registro dos atos (peças 12-13) .
3.	Os atos de peças 1, 4 e 6 tratam, respectivamente, das pensões militares instituídas por: Antônio Teixeira de Matos, em favor de Maria José Telis Teixeira de Matos, habilitada à pensão na condição de cônjuge; Valoci Moraes, em favor de Celia Claudino Moraes, habilitada à pensão na condição de cônjuge; e, Zabulon Siqueira em favor de Edirani Bastos Siqueira, habilitada à pensão na condição de cônjuge.
4.	Registra-se, desde já, que os atos de peças 1 e 4 são irregulares porque as beneficiárias acumulam a pensão militar com outros dois benefícios previdenciários, e a concessão de que trata o ato de peça 6 é irregular em razão da concessão de proventos calculados tendo por referência dois postos acima daquele que o militar ostentava na atividade, conforme adiante detalhado.
II
5.	As beneficiárias dos atos de peça 1 e 4 acumulam a pensão militar com outros dois benefícios previdenciários pagos pelo Instituto Nacional do Seguro Social (INSS) :
	Beneficiário
	Número do Benefício
	Espécie
	Data Início

	Maria José Telis Teixeira de Matos. CPF XXX.529.427-XX
	1752248152
	Pensão por morte previdenciária instituída por Antônio Teixeira de Matos
	7/3/2016

		1010223361
	Aposentadoria por idade
	8/4/1996

	Celia Claudino Moraes. CPF XXX.122.639-XX
	1695904408
	Pensão por morte previdenciária instituída por Valoci Moraes
	16/5/2015

		1248532225
	Aposentadoria por idade
	29/7/2002

6.	Tanto a redação original do art. 29 da Lei 3.765/1960, como aquela dada pela Medida Provisória (MP) 2.215/2001, somente permite às pensionistas militares acumular dois benefícios:
Redação original:
Art 29. É permitida a acumulação: 
a) de duas pensões militares; 
b) de uma pensão militar com proventos de disponibilidade, reforma, vencimentos, aposentadoria ou pensão proveniente de um único cargo civil.
Redação dada pela MP 2.215/2001:
Art. 29.  É permitida a acumulação: 
I - de uma pensão militar com proventos de disponibilidade, reforma, vencimentos ou aposentadoria;
II - de uma pensão militar com a de outro regime, observado o disposto no art. 37, inciso XI, da Constituição Federal.
7.	Em diversas oportunidades o Tribunal de Contas da União considerou ilegal ato de pensão militar cujo beneficiário percebia outros benefícios previdenciários em desacordo com o artigo acima transcrito, a exemplo dos Acórdãos 4.847/2017 e 3.653/2011, ambos da 2ª Câmara. No voto condutor da última deliberação citada, o relator Ministro-Substituto André Luís de Carvalho consignou o seguinte (grifos inseridos) :
5. Ocorre que, no que diz respeito à pensão militar, a redação original do art. 29 da Lei nº  3.765, de 4/5/1960, prevê a acumulação de duas pensões militares ou de uma pensão militar com proventos de disponibilidade, reforma, vencimentos, aposentadoria ou pensão proveniente de um único cargo civil.
6. E, com base em precedentes dos Tribunais Regionais Federais, verifica-se que o benefício previdenciário do INSS é considerado para fins do disposto no mencionado art. 29 da Lei nº 3.765, de 1960, haja vista que, em se tratando de pensão civil, quer seja previdenciária, quer estatutária, a acumulação de benefícios recebidos dos cofres públicos deve ser entendida de maneira restritiva (v. Apelação Cível nº 2005.33.000084718 - TRF 1ª Região e Apelação em Mandado de Segurança nº  70012 - TRF 2ª Região, fl. 23) .
7. Assim sendo, a acumulação de 3 (três) benefícios pela Sra. Miryam Gondim Miranda de Farias Alves não merece prosperar, razão pela qual o ato de fls. 2/5 deve ser considerado ilegal, consoante proposto pela Sefip.
8.	Por essa linha, este representante do Ministério Público de Contas da União opina pela ilegalidade e negativa de registro dos atos de pensão militar de peças 1 e 4.
9.	No entanto, tais concessões podem vir a prosperar caso as pensionistas optem pela pensão militar e comprovem que deixaram de perceber um dos dois benefícios previdenciários pagos pelo INSS. Nesse caso, caberá à Unidade Jurisdicionada emitir novos atos e enviá-los à apreciação do TCU, via e-Pessoal.
III
10.	Quanto ao ato de peça 6, observa-se que o Sr. Zabulon Siqueira ocupava na ativa, o posto de Capitão Tenente. Foi transferido para a reserva remunerada em 15/12/1981, quando contava com 31 anos, 4 meses e 11 dias de serviço. Em razão disso, os proventos da reserva passaram a ser calculados tendo por referência o posto de Capitão de Corveta. Em 16/11/1994, o militar foi reformado e os proventos passaram a ser calculados com base no posto de Capitão de Fragata, por ter sido considerado definitivamente incapaz para o serviço ativo das Forças Armadas em face de invalidez permanente decorrente de doença especificada em lei. Como se vê, os proventos tiveram por referência dois postos acima daquele que o militar ostentava na atividade.
11.	Esta Corte de Contas firmou entendimento, por intermédio do Acórdão 2225/2019-TCU-Plenário da relatoria do Ministro Benjamin Zymler e proferido na sessão de 18/9/2019, no sentido de que não há embasamento legal para o cálculo dos proventos de reforma ter por referência dois postos acima daquele ostentado pelo militar na atividade. A Lei 6.880/1980 trata do tema em seus artigos 50, 108 e 110 (grifos acrescidos) :
Art. 50. São direitos dos militares:
 (...) 
II - a percepção de remuneração correspondente ao grau hierárquico superior ou melhoria da mesma quando, ao ser transferido para a inatividade, contar mais de 30 (trinta) anos de serviço; (redação original) 
II - o provento calculado com base no soldo integral do posto ou graduação que possuía quando da transferência para a inatividade remunerada, se contar com mais de trinta anos de serviço; (Redação dada pela Medida Provisória nº 2.215-10, de 31.8.2001) 
III - a remuneração calculada com base no soldo integral do posto ou graduação quando, não contando 30 (trinta) anos de serviço, for transferido para a reserva remunerada, ex officio, por ter atingido a idade-limite de permanência em atividade no posto ou na graduação, ou ter sido abrangido pela quota compulsória; e (Redação original) 
III - o provento calculado com base no soldo integral do posto ou graduação quando, não contando trinta anos de serviço, for transferido para a reserva remunerada, ex officio, por ter atingido a idade-limite de permanência em atividade no posto ou na graduação, ou ter sido abrangido pela quota compulsória; e (Redação dada pela Medida Provisória nº 2.215-10, de 31.8.2001) 
 (...) 
Art. 108. A incapacidade definitiva pode sobrevir em conseqüência de:
I - ferimento recebido em campanha ou na manutenção da ordem pública;
II - enfermidade contraída em campanha ou na manutenção da ordem pública, ou enfermidade cuja causa eficiente decorra de uma dessas situações;
III - acidente em serviço;
IV - doença, moléstia ou enfermidade adquirida em tempo de paz, com relação de causa e efeito a condições inerentes ao serviço;
V - tuberculose ativa, alienação mental, neoplasia maligna, cegueira, lepra, paralisia irreversível e incapacitante, cardiopatia grave, mal de Parkinson, pênfigo, espondiloartrose anquilosante, nefropatia grave e outras moléstias que a lei indicar com base nas conclusões da medicina especializada; e (Redação original) 
V - tuberculose ativa, alienação mental, esclerose múltipla, neoplasia maligna, cegueira, lepra, paralisia irreversível e incapacitante, cardiopatia grave, mal de Parkinson, pênfigo, espondiloartrose anquilosante, nefropatia grave e outras moléstias que a lei indicar com base nas conclusões da medicina especializada; e (Redação dada pela Lei nº 12.670, de 2012) 
VI - acidente ou doença, moléstia ou enfermidade, sem relação de causa e efeito com o serviço.
§ 1º Os casos de que tratam os itens I, II, III e IV serão provados por atestado de origem, inquérito sanitário de origem ou ficha de evacuação, sendo os termos do acidente, baixa ao hospital, papeleta de tratamento nas enfermarias e hospitais, e os registros de baixa utilizados como meios subsidiários para esclarecer a situação.
§ 2º Os militares julgados incapazes por um dos motivos constantes do item V deste artigo somente poderão ser reformados após a homologação, por Junta Superior de Saúde, da inspeção de saúde que concluiu pela incapacidade definitiva, obedecida à regulamentação específica de cada Força Singular.
Art. 110. O militar da ativa julgado incapaz definitivamente por um dos motivos constantes dos itens I e II do artigo 108 será reformado com remuneração calculada com base no soldo correspondente ao grau hierárquico imediato ao que possuir na ativa. (Redação original) 
Art. 110. O militar da ativa ou da reserva remunerada, julgado incapaz definitivamente por um dos motivos constantes dos incisos I e II do art. 108, será reformado com a remuneração calculada com base no soldo correspondente ao grau hierárquico imediato ao que possuir ou que possuía na ativa, respectivamente. (Redação dada pela Lei nº 7.580, de 1986) 
§ 1º Aplica-se o disposto neste artigo aos casos previstos nos itens III, IV e V do artigo 108, quando, verificada a incapacidade definitiva, for o militar considerado inválido, isto é, impossibilitado total e permanentemente para qualquer trabalho.
§ 2º Considera-se, para efeito deste artigo, grau hierárquico imediato:
a) o de Primeiro-Tenente, para Guarda-Marinha, Aspirante-a-Oficial e Suboficial ou Subtenente;
b) o de Segundo-Tenente, para Primeiro-Sargento, Segundo-Sargento e Terceiro-Sargento; e
c) o de Terceiro-Sargento, para Cabo e demais praças constantes do Quadro a que se refere o artigo 16.
§ 3º Aos benefícios previstos neste artigo e seus parágrafos poderão ser acrescidos outros relativos à remuneração, estabelecidos em leis especiais, desde que o militar, ao ser reformado, já satisfaça às condições por elas exigidas.
§ 4º O direito do militar previsto no artigo 50, item II, independerá de qualquer dos benefícios referidos no caput e no § 1° deste artigo, ressalvado o disposto no parágrafo único do artigo 152. (Revogado pela Medida Provisória nº 2.215-10, de 31.8.2001) 
§ 5º Quando a praça fizer jus ao direito previsto no artigo 50, item II, e, conjuntamente, a um dos benefícios a que se refere o parágrafo anterior, aplicar-se-á somente o disposto no § 2º deste artigo. (Revogado pela Medida Provisória nº 2.215-10, de 31.8.2001) 
12.	Da leitura dos dispositivos, observa-se que o benefício de "proventos calculados sobre o posto hierárquico imediato", seja em consequência de transferência para a inatividade contando com mais de 30 anos de serviço, conforme dispõe o art. 50 da Lei 6.880/1980, ou seja pelo motivo de o militar ter sido considerado incapaz definitivamente, conforme art. 110 da mesma lei, somente pode ser calculado com base no soldo correspondente ao grau hierárquico imediato ao que possuir ou que possuía na ativa.
13.	Nesse sentido, pede-se vênia para transcrever trecho do elucidativo voto do Ministro Benjamin Zymler, condutor do Acórdão 13439/2019-TCU-Primeira Câmara (grifos no original) :
8.	Como se vê, o benefício previsto no art. 110 da Lei 6.880/1980, expressamente dirigido ao militar da ativa ou da reserva remunerada, não alcança o militar reformado. Ademais, quer da ativa, quer da reserva, o benefício se traduz no cálculo dos proventos com base no soldo do posto hierárquico imediato àquele que o favorecido apresentava na ativa - ou seja, não há espaço na norma para o cálculo dos proventos ter por referência dois postos acima daquele ostentado pelo militar na atividade.
9.	Sobre o primeiro ponto - os destinatários do adicional -, a jurisprudência do Superior Tribunal de Justiça (STJ) , intérprete último da lei federal, há muito se encontra pacificada, como ilustram os precedentes adiante reproduzidos:
"PROCESSUAL CIVIL. ADMINISTRATIVO. MILITAR REFORMADO POR ATINGIR A IDADE LIMITE NA RESERVA. INVALIDEZ SUPERVENIENTE À INATIVAÇÃO. REFORMA COM REMUNERAÇÃO CORRESPONDENTE AO GRAU HIERÁRQUICO IMEDIATO. IMPOSSIBILIDADE. SÚMULAS 7 E 83 DO STJ.
1. O art. 110 da Lei 6.880/1980 prevê o direito de o militar da ativa ou da reserva remunerada ser reformado com a remuneração calculada com base no soldo correspondente ao grau hierárquico imediato ao que possuir.
2. O Tribunal de origem asseverou: 'o autor foi reformado ex officio em 21/05/2006 (Evento 20 - PROCADM4 - fl. 15) , por ter atingido idade limite de permanência na reserva, nos termos do art. 106, I, d, da Lei n° 6.880/80. Pretende, agora, a melhoria da reforma para que seus proventos passem a ser calculados com base na remuneração do posto superior na inatividade, em razão da superveniência de moléstia que determina a sua invalidez (neoplasia maligna constatada em 04/01/2008) '.
3. É inviável reanalisar a constatação das datas da reforma e da eclosão da moléstia, pois inarredável a revisão do conjunto probatório dos autos para afastar as premissas fáticas estabelecidas pelo acórdão recorrido. Aplica-se, portanto, o óbice da Súmula 7/STJ. 
4. Ao reconhecer que o direito ora pugnado alcança apenas os militares da ativa ou da reserva remunerada, não prevendo a possibilidade da alteração de proventos de militar reformado por atingir a idade limite na reserva, o Tribunal a quo decidiu em consonância com a jurisprudência do STJ, razão pela qual incide a Súmula 83 do STJ. Precedentes: REsp 1.381.724/RS, Relatora Ministra REGINA HELENA COSTA, PRIMEIRA TURMA, DJe 10/5/2017; e AgRg no REsp 1.539.940/RS, Relatora Ministra ASSUSETE MAGALHÃES, SEGUNDA TURMA, DJe 29/3/2016.
5. Recurso Especial não conhecido" (REsp 1784347/RS, Rel. Min. Herman Benjamin, Segunda Turma, julgado em 2/4/2019, DJe de 23/4/2019; ênfase acrescentada) .
"ADMINISTRATIVO. MILITAR. REFORMA. ALTERAÇÃO DE BENEFÍCIO. INCAPACIDADE SUPERVENIENTE. ART. 110, § 1º C/C ART. 108, V, DA LEI 6.880/80. MILITARES DA ATIVA OU RESERVA REMUNERADA. RESTRIÇÃO. MILITAR JÁ REFORMADO. IMPOSSIBILIDADE. 
1. A reforma do militar com a remuneração calculada com base no soldo correspondente ao grau hierárquico imediato ao que possuir ou que possuía na ativa, nos termos do art. 110, § 1º, c/c o art. 108, V, da Lei 6.880/80, restringe-se aos militares da ativa ou reserva remunerada, na exata disposição do caput do art. 110, não sendo possível a concessão de tal benesse àqueles militares já reformados. 
2. Recurso especial não provido" (REsp 1.340.075/CE, Rel. Min. Castro Meira, Segunda Turma, julgado em 9/4/2013, DJe de 15/4/2013; ênfase acrescentada) .
 (...) 
11.		De fato, há distinção tão substancial entre os regimes jurídicos aplicáveis, de per si, aos militares da ativa, da reserva e reformados que não se apresenta razoável pretender igualá-los - pela via da hermenêutica - para efeito de concessão de benefícios. Note-se que, no plano remuneratório, o Supremo Tribunal Federal (STF) tem restringido, inclusive, a eficácia de títulos executivos judiciais quando o titular do direito migra da condição de servidor ativo para a de servidor aposentado. No MS 30.725, por exemplo, o Ministro Gilmar Mendes anotou:
"Nesse sentido, a coisa julgada deveria ser invocada, a princípio, para efeitos de pagamento de vencimentos, o que não significa, necessariamente, que essa proteção jurídica se estenda, desde logo, para o cálculo dos proventos, o qual deve ser analisado caso a caso, sob pena de reconhecer-se a perpetuação de um direito declarado a ponto de alcançar um instituto jurídico diverso: o instituto dos proventos."
12.		Ora, o art. 110 do Estatuto dos Militares tem por evidente propósito compensar os militares da ativa que tenham sua carreira precocemente interrompida por infortúnios associados ao cumprimento do dever. A exceção são as enfermidades referidas no inciso V do art. 108, mas mesmo ali se faz inequívoca a intenção do legislador de favorecer o militar vitimado pela interrupção abrupta da carreira.
13.		Naturalmente, não há que se falar em interrupção da carreira no caso de militares já reformados.
14.		Poder-se-ia até objetar, é verdade, que os militares da reserva, expressamente referidos pela norma, também se encontram, tecnicamente, na situação de inativos. No entanto, insisto, o discrímen entre reserva e reforma é tal que a simples leitura da conceituação dada aos institutos espanca qualquer dúvida a respeito. Eis o que dispõe o art. 3º da Lei 6.880/1980:
"Art. 3° Os membros das Forças Armadas, em razão de sua destinação constitucional, formam uma categoria especial de servidores da Pátria e são denominados militares.
§ 1° Os militares encontram-se em uma das seguintes situações:
a) na ativa:
 (...) 
b) na inatividade:
I - os da reserva remunerada, quando pertençam à reserva das Forças Armadas e percebam remuneração da União, porém sujeitos, ainda, à prestação de serviço na ativa, mediante convocação ou mobilização; e
II - os reformados, quando, tendo passado por uma das situações anteriores estejam dispensados, definitivamente, da prestação de serviço na ativa, mas continuem a perceber remuneração da União."
15.		Nessa mesma linha, saliento que, em sua redação original, o § 1º do art. 110 do Estatuto dirigia-se unicamente aos militares da ativa. Foi a ocorrência de casos reais de incapacidade - envolvendo reservistas convocados - ocasionada por ferimento ou enfermidade contraída em função do efetivo exercício da atividade militar (incisos I e II do art. 108) que motivou o legislador a lhes estender o benefício. Reproduzo a exposição de motivos que fundamentou a alteração:
 (...) 
18.		Relativamente ao segundo ponto mencionado no item 8 deste voto - concessão em cascata do benefício previsto no art. 110 da Lei 6.880/1980 -, a jurisprudência do STJ rejeita a hipótese mesmo que a moléstia incapacitante tenha sido adquirida com o militar ainda na reserva remunerada. Em outras palavras, se já beneficiário da vantagem do art. 50, inciso II, da Lei 6.880/1980 (inatividade com proventos calculados sobre o posto hierárquico imediato) , nem sequer o militar da reserva remunerada acometido de moléstia incapacitante faz jus a nova melhoria de proventos com esteio no art. 110, § 1º, da Lei 6880/1980. Nesse sentido, exemplificativamente, cito como precedente:
"AGRAVO REGIMENTAL NOS EMBARGOS DE DECLARAÇÃO EM RECURSO ESPECIAL. ADMINISTRATIVO. MILITAR DA RESERVA REMUNERADA. SUPERVENIÊNCIA DE INCAPACIDADE TOTAL E DEFINITIVA. REFORMA. CÁLCULO DOS PROVENTOS. SOLDO DO POSTO IMEDIATAMENTE SUPERIOR AO QUE EXERCIA NA ATIVA. 
1. A orientação jurisprudencial desta Corte Superior é no sentido de que o militar da reserva remunerada julgado definitivamente incapaz para qualquer trabalho, como na hipótese de estar acometido de cardiopatia grave, deve ser reformado com proventos correspondentes ao soldo da graduação hierárquica imediata a que possuía na ativa, nos termos do art. 110, § 1º, da Lei nº 6.880/80. 
2. Agravo regimental a que se nega provimento" (AgRg nos EDcl no Recurso Especial 966.142/RJ, Rel. Min. Marco Aurélio Bellizze, Quinta Turma, julgado em 26/2/2013, DJe de 5/3/2013) .
 (...) 
20.		Ressalto, a propósito, que o entendimento aqui externado foi acolhido à unanimidade pelo Plenário desta Corte de Contas por meio do Acórdão 2.225/2019, de 18/9/2019.
14.	Ante o exposto, este representante do Ministério Público de Contas da União opina por considerar ilegal o ato de pensão militar instituída por Zabulon Siqueira (peça 6) , uma vez que os proventos da reforma tiveram por referência dois postos acima daquele que o militar ostentava na atividade, irregularidade que macula os proventos da respectiva pensão, concedida com proventos calculados com base no posto na data do óbito, tendo por fundamento os artigos 6º e 15 da Lei 3.765/1960 (atualizada pela Medida Provisória 2.215-10/2001) .
IV
15.	Ressalte-se que os atos de peças 1, 4 e 6 foram enviados ao TCU em 2016 e 2019, de modo que podem ser apreciados sem a necessidade de prévia oitiva das interessadas, nos termos do Acórdão 587/2011-TCU-Plenário.
16.	Por fim, quanto aos demais atos, acolhemos a proposta apresentada pela Unidade Técnica de legalidade e registro. [...]".
É o Relatório.

não há.

Procurador Rodrigo Medeiros de Lima.

PESSOAL. PENSÃO MILITAR. LEGALIDADE DE SETE ATOS. REGISTRO. ILEGALIDADE DE TRÊS ATOS. ILEGALIDADE E NEGATIVA DE REGISTRO DOS DEMAIS, EM FACE DA ACUMULAÇÃO, PELAS PENSIONISTAS, DE MAIS DE DOIS BENEFÍCIOS CUSTEADOS PELOS COFRES PÚBLICOS (ART. 29 DA LEI 3.765/1960, COM A REDAÇÃO DADA PELA MEDIDA PROVISÓRIA 2.215-10, DE 31/08/2001) E DA ELEVAÇÃO DOS PROVENTOS ASSOCIADA À CONSTATAÇÃO DE INVALIDEZ DO INSTITUIDOR (ART. 110 DA LEI 6.880/1980) QUANDO ESTE JÁ SE ENCONTRAVAM REFORMADO. DETERMINAÇÕES. ARQUIVAMENTO.

PENSÃO MILITAR (PMIL)

Secretaria de Fiscalização de Pessoal (Sefip).

Aprecia-se nesta oportunidade processo consolidado com 10 atos de pensões militares concedidas pelo Ministério da Defesa - Comando da Marinha, que receberam pareceres pela legalidade do controle interno, cadastrados e disponibilizados ao TCU por meio do Sistema e-Pessoal, na forma dos arts. 2º e 4º da Instrução Normativa TCU 78/2018.
2.	Os atos analisados relacionam-se aos Srs. Antonio Teixeira de Matos, beneficiária: Maria José Teles Teixeira de Matos, cônjuge (Ato: 43035/2016 - Peça 1) ; Wilson Alves de Amorim, beneficiários: Aline Domingues de Amorim Luz, filha e Layana Domingues de Amorim, filha (Ato: 27584/2017 - Peça 2) ; Walderison Miguel dos Anjos, beneficiários: Valdivone Miguel dos Anjos, filha, Maria De Lourdes Matos de Queiroz dos Anjos, cônjuge, Rita de Cassia Miguel dos Anjo, filha, Barbara Maria Miguel dos Anjos, filha e Selma Auxiliadora Miguel dos Anjos, filha (Ato 33738/2017, Peça 3) ; Valoci Moraes, beneficiária: Celia Claudino Moraes, cônjuge (Ato: 16901/2019 - Peça 4) ; Newton Paoni Salvini, beneficiário: Marcial Guaraciaba Salvini, filha (Ato: 17880/2019- Peça 5) ; Zabulon Siqueira, beneficiária: Edirani Bastos Siqueira, cônjuge (Ato 25225/2019 - Peça 6) ; Roberval Pereira de Moraes, beneficiária: Maria José de Moraes, cônjuge (Ato: 25809/2019 - Peça 7) ; Antonio Jairo de Oliveira, beneficiários: Nadia Bezerra de Oliveira, cônjuge; Amalia Cristina Cruz de Oliveira, filha e Jayara Raquel Cruz Oliveira, filha (Ato 30071/2019 - Peça 8) ; Pedro Demirsky, beneficiária: Beatriz Gomes Demirsky, filha (Ato: 41531/2019 - Peça 9) ; João Fabijam, beneficiário: Marize Martines Fabijam Silva, filha (Ato: 55238/2019 - Peça 10) .
3.	A Secretaria de Fiscalização de Pessoal (Sefip) , após críticas automatizadas, não identificou irregularidade, propondo a legalidade de todos.
4.	Por sua vez, o Ministério Público junto a este Tribunal (MPTCU) promoveu a análise dos documentos existentes nos autos e concluiu que os atos de Peça 1, tendo como instituidor o Srs. Antonio Teixeira de Matos e beneficiária a Sra. Maria José Teles Teixeira de Matos, e Peça 4, tendo como instituidor o Sr. Valoci Moraes e beneficiária a Sra. Celia Claudino Moraes, são irregulares porque as beneficiárias acumulam a pensão militar com outros dois benefícios previdenciários, e a concessão de que trata o ato de Peça 6 é irregular em razão da concessão de proventos calculados tendo por referência dois postos acima daquele que o militar ostentava na atividade.
5.	Acolho como minhas próprias razões de decidir o parecer divergente do MPTCU em relação aos atos de Peças 1, 4 e 6, sem prejuízo das breves considerações que passo a fazer.
6.	No que tange aos atos de Peças 1 e 4 o Parquet apresenta a situação das beneficiárias no quadro abaixo reproduzido, demonstrando que acumulam a pensão militar com outros dois benefícios previdenciários pagos pelo Instituto Nacional do Seguro Social (INSS) :
	Beneficiário
	Número do Benefício
	Espécie
	Data Início

	Maria José Telis Teixeira de Matos. CPF 128.529.427-04
	1752248152
	Pensão por morte previdenciária instituída por Antônio Teixeira de Matos
	7/3/2016

		1010223361
	Aposentadoria por idade
	8/4/1996

	Celia Claudino Moraes. CPF 344.122.639-91
	1695904408
	Pensão por morte previdenciária instituída por Valoci Moraes
	16/5/2015

		1248532225
	Aposentadoria por idade
	29/7/2002

7.	De fato, pela análise dos dados acima, as situações não se enquadram naquelas previstas tanto na redação original do art. 29 da Lei 3.765/1960, como naquela dada pela Medida Provisória (MP) 2.215/2001, que somente permite às pensionistas militares acumular dois benefícios. A jurisprudência deste Tribunal (a exemplo dos Acórdão 12450/2018-TCU-Primeira Câmara, 8.721/2017, 3.653/2011-TCU-2ª Câmara, 7.757/2019-2ª Câmara e 2.365/2018-TCU-Plenário, 13.723/2019-1ª Câmara, 14.104/2019-1ª Câmara, 640/2020-1ª Câmara) é firme no sentido de que o disposto no artigo acima citado "permite a acumulação de duas pensões militares ou de uma pensão militar com vencimentos ou benefício previdenciário decorrente de um único cargo civil, sejam estes últimos vinculados ao Regime Próprio de Previdência de Servidores Públicos ou ao Regime Geral da Previdência Social". Além da jurisprudência mencionada pelo MPTCU.
8.	Assim, com relação a essa irregularidade, acompanho o parecer do MPTCU no sentido de considerar ilegal e negar registro aos atos de pensão militar de Peças 1 e 4. Com o alerta de que tais concessões podem vir a prosperar caso as pensionistas optem pela pensão militar e comprovem que deixaram de perceber um dos dois benefícios previdenciários pagos pelo INSS. Nesse caso, caberá à Unidade Jurisdicionada emitir novos atos e enviá-los à apreciação do TCU, via e-Pessoal.
9.	Quanto ao ato de Peça 6, tendo como instituidor o Sr. Zabulon Siqueira e beneficiária a Sra. Edirani Bastos Siqueira, o MPTCU entendeu ser irregular em razão da concessão de proventos calculados tendo por referência dois postos acima daquele que o militar ostentava na atividade.
10.	Segundo informam os autos, o Sr Zabulon Siqueira, ocupava na ativa, o posto de Capitão Tenente. Foi transferido para a reserva remunerada em 15/12/1981, quando contava com 31 anos, 4 meses e 11 dias de serviço. Desde então os proventos da reserva passaram a ser calculados tendo por referência o posto de Capitão de Corveta, com fulcro na regra prevista na redação primitiva do art. 50, inciso II, da Lei 6.880/1980 ("São direitos dos militares [...] a percepção de remuneração correspondente ao grau hierárquico superior ou melhoria da mesma quando, ao ser transferido para a inatividade, contar mais de 30 (trinta) anos de serviço") . Nessas mesmas condições, o militar foi reformado ex officio, em 16/11/1994, e os proventos passaram a ser calculados com base no posto de Capitão de Fragata, por ter sido considerado definitivamente incapaz para o serviço ativo das Forças Armadas em face de invalidez permanente decorrente de doença especificada em lei. Como se vê, os proventos tiveram por referência dois postos acima daquele que o militar ostentava na atividade.
11.	O fundamento para tanto seria o disposto no art. 110, § 1º, da Lei 6.880/1980 (Estatuto dos Militares) , na redação dada pela Lei 7.580/1986:
"Art. 110. O militar da ativa ou da reserva remunerada, julgado incapaz definitivamente por um dos motivos constantes dos incisos I e II do art. 108, será reformado com a remuneração calculada com base no soldo correspondente ao grau hierárquico imediato ao que possuir ou que possuía na ativa, respectivamente. 
§ 1º Aplica-se o disposto neste artigo aos casos previstos nos itens III, IV e V do artigo 108, quando, verificada a incapacidade definitiva, for o militar considerado inválido, isto é, impossibilitado total e permanentemente para qualquer trabalho."
12.	Para maior clareza, transcrevo também o art. 108 do Estatuto, no que aqui interessa:
"Art. 108. A incapacidade definitiva pode sobrevir em conseqüência de:
I - ferimento recebido em campanha ou na manutenção da ordem pública;
II - enfermidade contraída em campanha ou na manutenção da ordem pública, ou enfermidade cuja causa eficiente decorra de uma dessas situações;
III - acidente em serviço;
IV - doença, moléstia ou enfermidade adquirida em tempo de paz, com relação de causa e efeito a condições inerentes ao serviço;
V - tuberculose ativa, alienação mental, esclerose múltipla, neoplasia maligna, cegueira, lepra, paralisia irreversível e incapacitante, cardiopatia grave, mal de Parkinson, pênfigo, espondiloartrose anquilosante, nefropatia grave e outras moléstias que a lei indicar com base nas conclusões da medicina especializada."
13.	Repetindo as palavras do Ministro Benjamin Zymler, condutor do Acórdão 13439/2019-TCU-Primeira Câmara, transcrito pelo MPTCU no parecer elaborado neste processo, "o benefício previsto no art. 110 da Lei 6.880/1980, expressamente dirigido ao militar da ativa ou da reserva remunerada, não alcança o militar reformado. Ademais, quer da ativa, quer da reserva, o benefício se traduz no cálculo dos proventos com base no soldo do posto hierárquico imediato àquele que o favorecido apresentava na ativa - ou seja, não há espaço na norma para o cálculo dos proventos ter por referência dois postos acima daquele ostentado pelo militar na atividade.".
14.	Ainda do parecer do Procurador do MPTCU, extrai-se que tal entendimento já se encontra pacificado no Supremo Tribunal de Justiça (STJ) , sendo que esta Corte de Contas, no julgamento do TC Processo 002.418/2019-3, prolatou o Acórdão 2225/2019-TCU-Plenário, indicando esse novo entendimento quanto aos dispositivos ora analisados para a reforma de militares. Naquele decisum, contudo, o Plenário decidiu modular os efeitos das análises, para fins de registro, conduzidas por este Tribunal nos seguintes termos no item 9.5:
"9.5. em atenção aos princípios da segurança jurídica e da boa-fé, aplicar o entendimento constante do voto que fundamentou o acórdão proferido pelo STJ no REsp 1.340.075/CE, relativo aos destinatários do benefício do art. 110, § 1º, da Lei 6.880/1980, aos atos concessórios a serem apreciados por este TCU a partir da data de prolação deste acórdão;"
15.	Em razão do entendimento firmado por este Tribunal, e tendo em vista que a pensionista, Sra. Edirani Bastos Siqueira, recebe valores acima do devido, a sua pensão militar deve ser considerada ilegal.
16.	Importante destacar que o ato foi disponibilizado ao Tribunal há menos de 5 (cinco) anos. Assim, prescinde da necessidade de oitiva da beneficiária para conceder-lhe a oportunidade do contraditório e da ampla defesa, nos termos do estabelecido no Acórdão 587/2011-TCU-Plenário.
17.	Em conformidade com o art. 262 do Regimento Interno deste Tribunal, impende determinar ao órgão de origem que faça cessar os pagamentos decorrentes dos atos ora impugnados, sob pena de responsabilidade solidária da autoridade administrativa omissa, bem como orientá-lo no sentido da possibilidade de emissão de novo ato, livre da irregularidade apontada nos autos.
18.	Por fim, quanto aos demais atos, acolho as propostas uniformes apresentadas pela Unidade Técnica e Pelo MPTCU de legalidade e registro dos atos de Peças 2,3, 5, 7, 8, 9, 10.
Ante o exposto, VOTO por que seja adotada a deliberação que ora submeto à apreciação deste Colegiado.
TCU, Sala das Sessões Ministro Luciano Brandão Alves de Souza, em 17 de março de 2020.
AROLDO CEDRAZ 
Relator